【裁判字號】    97,簡上,129
【裁判日期】    970710
【裁判案由】    恐嚇取財
【裁判全文】
臺灣臺南地方法院刑事判決             97年度簡上字第129號
上  訴  人  
即  被  告  盧記平
上列上訴人因恐嚇取財案件，不服本院中華民國97年2月19日97
年度簡字第323號第一審簡易判決（聲請簡易判決處刑案號：96
年度偵字第17387號），提起上訴，本院管轄之第二審合議庭判
決如下：
    主  文
原判決撤銷。
盧記平幫助共同意圖為自己不法之所有，以詐術使人將本人之物
交付，累犯，處有期徒刑參月，如易科罰金，以新臺幣壹仟元折
算壹日。
    事  實
一、盧記平前因違反毒品防制條例案件，經本院92年度營簡357
    號判處有期徒刑4月確定，並於民國93年7月28日易科罰金執
    行完畢。詎猶不知悔改，可預見一般人使用他人金融帳戶常
    與財產犯罪密切相關，且取得他人存摺之目的在於取得贓款
    及掩飾犯行不易遭人追查，對於提供帳戶雖無引發他人萌生
    犯罪之確信，仍以縱若有人持以犯罪亦無違反其本意之幫助
    犯意，於96年7月25日，在臺南縣永康市中華路奇美醫院前
    ，將其所有中華郵政股份有限公司佳里郵局帳戶（局號：
    0191289 、帳號：0000000號）之存摺、印章、提款卡及密
    碼等交付真實姓名年籍不詳之成年男子，該男子隨即與不詳
    犯罪集團共同基於為自己不法所有之意圖，於96年8月6日凌
    晨0時40分許，撥打電話給黃建源自稱是竹聯幫兄弟需保護
    費新臺幣（下同）10萬元，如不給錢，其家人安全就無法獲
    得保障，致黃建源心生恐懼，遂依指示轉帳2萬5千元至盧記
    平上開郵局帳戶，嗣經黃建源發覺有異，報警循線始查獲上
    情。
二、案經臺南縣警察局佳里分局報告臺灣臺南地方法院檢察署檢
    察官聲請簡易判決處刑。
    理  由
一、按「被告以外之人於審判外之言詞或書面陳述，除法律有規
    定者外，不得作為證據。」；又「被告以外之人於審判外之
    陳述，雖不符前四條之規定，而經當事人於審判程序同意作
    為證據，法院審酌該言詞陳述或書面陳述作成時之情況，認
    為適當者，亦得為證據。」，刑事訴訟法第159條第1項、第
    159條之5第1項分別定有明文。經查本件證人黃建源警詢供
    述，雖屬被告以外之人審判外之陳述，惟業經被告於本院審
    判程序表示同意作為證據，且上開證人之證述復有匯款證明
    、佳里郵局客戶歷史交易清單為憑，審酌其作成時之情況，
    應無不當，參照首揭法條規定，自得為證據。
二、訊據被告盧記平固坦承將其所有上開帳戶之提款卡及密碼等
    交付予真實姓名年籍不詳之成年男子，然矢口否認有何幫助
    恐嚇取財之犯行，辯稱伊需繳納大貨車之保險費及貸款，因
    見自由時報辦理電器貸款，廠商回收電器，可獲折價2萬多
    元之廣告，乃交付存摺、提款卡、提款卡密碼，及印章予不
    詳姓名成年男子辦理電器貸款；但沒有填寫貸款資料，也不
    知向哪家銀行貸款。經查：
（一）被告雖辯稱因須繳納大貨車保險費及貸款，但於辯論終結
      前均未能提出其大貨車保險及貸款之相關資料，是否需錢
      孔急，不無疑義；又被告稱電器貸款約4萬多元，幫其辦
      理貸款之成年男子將以半價回收，因亟需用錢，乃委由該
      男子辦理貸款（本院卷第27頁），倘如被告所言，辦理該
      電器貸款，不但需負擔4萬餘元貸款，又損失電器價值2萬
      餘元，被告既已無財力繳納大貨車保險費及貸款，豈會悖
      於事理，辦理電器貸款，增加自己財務負擔；遑論被告對
      於貸款銀行、貸款利息，如何攤還貸款，以及辦理貸款之
      男子，全然無所悉，且未曾填寫貸款資料，交付上開存摺
      、提款卡等物品，不無滋生事端之風險。另被告稱無錢繳
      納大貨車保險費及貸款，顯見被告已有貸款經驗，當知貸
      款無需交付存摺、提款卡等物件，竟於警詢時陳稱沒有辦
      過貸款，始交由陌生男子辦理，並應該男子要求交付存摺
      、提款卡及密碼（見96年度核交字第4313號卷第4頁），
      所為不實之供述，顯為隱匿實情。被告前揭所辯，既與常
      理、實情有違，自無足採信。
（二）邇來詐騙集團橫行，犯罪類型雖層出不窮，惟以人頭帳戶
      作為詐欺工具，則如出一轍，且屢經媒體廣披載，被告當
      有所聞，竟仍將其郵局帳戶提款卡及密碼交付該真實姓名
      年籍不詳之人使用，顯有容任他人利用其帳戶詐欺之不確
      定故意；而被害人黃建源被詐騙2萬5千元一情，且據被害
      人黃建源於警訊中指述綦詳，並有被告上開郵局帳戶開戶
      資料及交易明細等資料在卷可稽，被告上開犯行，應堪認
      定。
三、按從犯對正犯行為所認識之內容，如與正犯所發生之事實不
    一致時，應僅就其所認識之範圍負責，最高法院84年度台上
    字第6475號判決意旨參照。查被告固將其上開郵局帳戶存摺
    、提款卡、密碼及印章交付不詳姓名年籍成年男子，並有幫
    助詐欺之不確定故意，但犯罪集團詐騙手法層出不窮，非被
    告得以左右；且檢察官復未能證明被告交付帳戶時，得以預
    見犯罪集團將以「竹聯幫兄弟保護費」之名，恐嚇方式取財
    ，參照前揭判決要旨，被告基於幫助他人為詐欺犯行之不確
    定故意，而為構成要件以外之提供帳戶等行為，自不得令其
    負正犯恐嚇取財之責。原審對被告論罪科刑，固非無據，但
    未審酌上情，自有未洽。原判決既有可議，自應由本院予以
    撤銷改判，並變更起訴法條。
四、核被告所為，係犯刑法第339條第1項詐欺取財罪，其基於幫
    助他人為詐欺犯行之不確定故意，而為構成要件以外之提供
    帳戶等行為，為幫助犯，酌依刑法第30條第2項之規定，按
    正犯之刑減輕之。又犯罪集團份子間有犯意聯絡及行為分擔
    ，為共同正犯；且被告有如事實欄所載之前科，甫於93年7
    月28日執行完畢，其於受徒刑之執行完畢5年內，故意再犯
    本件有期徒刑以上之罪，為累犯，應依法加重其刑，並先加
    後減之。爰審酌被告貪圖小利而提供帳戶供他人使用，幫助
    他人詐欺取財，助長他人犯罪，增加政府查緝困難，對於大
    眾財產交易安全、社會經濟穩定發展之危害非輕，並因而導
    致被害人受有財產上之損失2萬5千元，以及犯後仍矯飾犯行
    等一切情狀，量處如主文所示之刑，並諭知易科罰金之折算
    標準，以資懲儆。
據上論斷，應依刑事訴訟法第455條之1第1項、第3項、第369條
第1項前段、第364條、第299條第1項前段、第300條，刑法第30
條、第28條、第339條第1項、第47條第1項、第41條第1項前段，
刑法施行法第1條之1，判決如主文。
本案經檢察官王森榮到庭執行職務。
中    華    民    國    97    年     7    月    10    日
                  刑事第十二庭  審判長法  官  侯明正
                                      法  官  程克琳
                                      法  官  魏玉英
以上正本證明與原本無異。
本件不得上訴。
                                      書記官  曾盈靜
中    華    民    國    97    年    7     月    10    日

附錄本案論罪科刑法條全文：
中華民國刑法第339條
意圖為自己或第三人不法之所有，以詐術使人將本人或第三人之
物交付者，處5年以下有期徒刑、拘役或科或併科1,000元以下罰
金。
以前項方法得財產上不法之利益或使第三人得之者，亦同。
前二項之未遂犯罰之。

司法院資訊處製作；財團法人民間司法改革基金會備份。
